【裁判字號】    98,訴,967
【裁判日期】    980630
【裁判案由】    違反毒品危害防制條例
【裁判全文】
臺灣彰化地方法院刑事判決               98年度訴字第967號
公  訴  人  臺灣彰化地方法院檢察署檢察官
被      告  甲○○
上列被告因違反毒品危害防制條例案件，經檢察官提起公訴（98
年度撤緩毒偵字第21、22號），本院合議庭裁定改由受命法官獨
任以簡式審判程序審理，判決如下：
    主  文
甲○○施用第一級毒品，累犯，處有期徒刑柒月，扣案之第一級
毒品海洛因壹包（驗後淨重零點零伍公克）及其包裝袋，沒收銷
燬之；又施用第一級毒品，累犯，處有期徒刑柒月，扣案之第一
級毒品海洛因壹包（驗後淨重零點貳零肆公克）及其包裝袋，
沒收銷燬之，注射針筒壹支沒收；應執行有期徒刑壹年，扣案之
第一級毒品海洛因貳包（驗後淨重合計零點貳捌零肆公克）及其
包裝袋，均沒收銷燬之，注射針筒壹支沒收。
    犯罪事實
一、甲○○前因施用第一、二級毒品案件，經本院於民國92年12
    月24日，以92年度訴字第1399號各判處有期徒刑8 月、5 月
    ，應執行有期徒刑1 年確定，於94年5 月17日縮刑期滿執行
    完畢。又因施用第一級毒品案件，經本院於91年9 月17日，
    以91年度毒聲字第2296號裁定送觀察、勒戒後，嗣於91年10
    月22日因無繼續施用毒品之傾向而執行完畢釋放，並由臺灣
    彰化地方法院檢察署檢察官於同日，以91年度毒偵字第1622
    號為不起訴處分確定。詎其猶不知悔改，於前揭觀察勒戒執
    行完畢釋放後5 年內，再因施用第一、二級毒品案件，經本
    院於92年6 月17日，以92年度毒聲字第1298號裁定送觀察、
    勒戒後，因有繼續施用毒品之傾向，復經本院於92年11月11
    日，以92年度毒聲字第2282號裁定令入戒治處所施以強制戒
    治，並以92年度訴字第1399號判刑確定後，仍不知悔改，復
    基於施用第一級毒品海洛因之犯意，分別於97年4 月1 日上
    午8 時許、97年5 月11日晚上11時許，在彰化縣花壇鄉○○
    村○○街139 號住處，以海洛因摻水用針筒注射體內之方式
    ，各施用第一級毒品海洛因1 次。嗣於97年4 月1 日下午3
    時10分許，在彰化縣花壇鄉○○路○ 段196 號前為警查獲，
    並扣得海洛因1 包及其所有供施用第一級毒品所用之注射針
    筒1 支；另於97年5 月12日上午9 時許，在彰化縣彰化市○
    ○路221 號前為警查獲，並扣得海洛因1 包及其所有供施用
    第一級毒品所用之注射針筒1 支，均經徵其同意採集尿液送
    驗後，結果均呈嗎啡陽性反應，始悉上情。
二、案經彰化縣警察局移送暨彰化縣警察局鹿港分局報請臺灣彰
    化地方法院檢察署檢察官偵查起訴。
    理  由
一、按除被告所犯為死刑、無期徒刑、最輕本刑為3 年以上有期
    徒刑之罪或高等法院管轄第一審案件者外，於刑事訴訟法第
    273 條第1 項程序進行中，被告先就被訴事實為有罪之陳述
    時，審判長得告知被告簡式審判程序之旨，並聽取當事人、
    代理人、辯護人及輔佐人之意見後，裁定進行簡式審判程序
    ；除簡式審判程序、簡易程序及第376 條第1 款、第2 款所
    列之罪之案件外，第一審應行合議審判，刑事訴訟法第273
    條之1 第1 項、第284 條之1 分別定有明文。本件被告甲○
    ○所犯係死刑、無期徒刑、最輕本刑為3 年以上有期徒刑或
    高等法院管轄第一審案件以外之罪，並於本院行準備程序時
    就被訴事實為有罪之陳述，本院合議庭依前揭規定，經評議
    結果，裁定改由受命法官獨任行簡式審判程序，先予敘明。
二、上開犯罪事實，迭據被告警詢、檢察官偵查中及本院審理時
    坦承不諱，且其分別於97年4 月1 日、97年5 月11日為警查
    獲時所採取之尿液，經送鑑驗結果，確均呈嗎啡命陽性反應
    ，有彰化縣警察局鹿港分局、彰化分局委託檢驗尿液代號與
    真實姓名對照表及詮昕科技股份有限公司97年4 月11日、5
    月23日濫用藥物尿液檢驗報告（報告編號：00000000、0000
    0000）各1 紙附卷可稽，又扣案之白色粉末各1 包，經檢驗
    後均檢出第一級毒品海洛因成分（驗後淨重0.05公克，空包
    裝重0.25公克）、（驗後淨重0.2304公克），亦有法務部調
    查局濫用藥物實驗室97年5 月12日調科壹字第09723023590
    號鑑定書、行政院衛生署草屯療養院97年6 月4 日草療鑑字
    第0970004725號鑑定書在卷為憑；此外，復有被告所有供其
    施用海洛因之注射針筒2 支扣案可佐，足認被告自白與事實
    相符，本件事證明確，被告犯行洵堪認定。
三、按海洛因為毒品危害防制條例第2 條第2 項第1 款所稱之第
    一級毒品，不得施用、持有。次按，毒品危害防制條例於92
    年7 月9 日修正公布，自93年1 月9 日施行，其中第20條、
    第23條將施用毒品之刑事處遇程序，區分為「初犯」及「5
    年內再犯」、「5 年後再犯」。依其立法理由之說明：「初
    犯」，經觀察、勒戒或強制戒治後，應為不起訴處分或不付
    審理之裁定；經觀察、勒戒或強制戒治執行完畢釋放後，「
    5 年內再犯」者，因其再犯率甚高，原實施之觀察、勒戒及
    強制戒治既已無法收其實效，爰依法追訴或裁定交付審理。
    至於經觀察、勒戒或強制戒治執行完畢釋放後，「5 年後再
    犯」者，前所實施之觀察、勒戒或強制戒治已足以遮斷其施
    用毒品之毒癮，為期自新及協助其斷除毒癮，仍適用「初犯
    」規定，先經觀察、勒戒或強制戒治之程序。從而依修正後
    之規定，僅限於「初犯」及「5 年後再犯」二種情形，始應
    先經觀察、勒戒或強制戒治程序。倘被告於5 年內已再犯，
    經依法追訴處罰，縱其第三次（或第三次以上）再度施用毒
    品之時間，在初犯經觀察、勒戒或強制戒治執行完畢釋放5
    年以後，已不合於「5 年後再犯」之規定，且因已於「5 年
    內再犯」，顯見其再犯率甚高，原實施觀察、勒戒或強制戒
    治，已無法收其實效，即應依該條例第10條處罰。至於第三
    次（或第三次以上）施用毒品之時間，是否宜有期間限制？
    以多久為適宜？則分屬刑事政策、專門醫學之範圍，非審判
    機關所能決定，有待循立法途徑解決（最高法院95年5 月9
    日95年度第7 次刑事庭會議及97年9 月9 日97年度第5 次刑
    事庭會議決議參照）。本件前因被告施用第一級毒品案件，
    經本院於91年9 月17日，以91年度毒聲字第2296號裁定送觀
    察、勒戒後，嗣於91年10月22日因無繼續施用毒品之傾向而
    執行完畢釋放，並由臺灣彰化地方法院檢察署檢察官於同日
    ，以91年度毒偵字第1622號為不起訴處分確定；復於上開觀
    察勒戒執行完畢釋放後5 年內，復於上開觀察勒戒執行完畢
    釋放後5 年內，再因施用第一、二級毒品案件，經本院於92
    年6 月17日，以92年度毒聲字第1298號裁定送觀察、勒戒後
    ，因有繼續施用毒品之傾向，復經本院於92年11月11日，以
    92年度毒聲字第2282號裁定令入戒治處所施以強制戒治，並
    經本院於92年12月24日，以92年度訴字第1399號各判處有期
    徒刑8 月、5 月，應執行有期徒刑1 年確定等情，有臺灣高
    等法院被告前案紀錄表及臺灣彰化地方法院檢察署刑案資料
    查註紀錄表各1 份在卷足憑；是被告本件施用第一級毒品海
    洛因之犯行，雖已逾第一次觀察勒戒執行完畢後5 年之期間
    ，然被告既曾於觀察勒戒執行完畢5 年內再犯，並經依法追
    訴處罰，初已不合於條文所定「5 年後再犯」之要件，即與
    毒品危害防制條例第20條第3 項所定適用初犯之規定不符，
    揆諸首揭決議意旨，本件被告已於「5 年內再犯」，顯見其
    再犯率甚高，無論其「5 年內再犯」之時點係於上開修法前
    或後，亦無論其後各次施用毒品之犯行，是否已逾第一次觀
    察勒戒或強制戒治執行完畢後5 年，均毋須再重新施予觀察
    、勒戒或強制戒治之處遇程序，而應依毒品危害防制條第23
    條第2 項規定，逕予訴追處罰。綜上所述，本件犯罪事證已
    臻明確，被告前開犯行洵堪認定，應予依法論科。
四、核被告所為，各係犯毒品危害防制條例第10條第1 項施用第
    一級毒品罪。其持有第一級毒品海洛因之低度行為，應為施
    用之高度行為所吸收，不另論罪。所犯上開二罪，犯意各別
    、罪名有異，應予分論併罰。又被告前因施用第一、二級毒
    品案件，經本院於92年12月24日，以92年度訴字第1399號各
    判處有期徒刑8 月、5 月，應執行有期徒刑1 年確定，於94
    年5 月17日縮刑期滿執行完畢等情，亦有上開前案紀錄表在
    卷可按，其於有期徒刑執行完畢後5 年內，故意再犯本件有
    期徒刑以上之罪，均為累犯，應依刑法第47條第1 項之規定
    ，各加重其刑。爰審酌被告無視於毒品對於自身健康之戕害
    及國家對於杜絕毒品犯罪之禁令，一犯再犯，顯見上開刑罰
    實難收警惕之效，自不宜輕縱，應予嚴懲，惟斟酌修正後刑
    法刪除連續犯之規定，即採一罪一罰之刑事政策，為避免刑
    罰輕重失衡，及考量被告施用毒品僅戕害己身，犯後均坦承
    犯行，態度良好等一切情狀，分別量處如主文所示之刑，並
    定其應執行之刑。扣案之白色粉末2 包（1 包驗後淨重0.05
    公克，空包裝重0.25公克，1 包驗後淨重0.2304公克），經
    送驗後均檢出第一級毒品海洛因成分，有上開法務部調查局
    、行政院衛生署草屯療養院鑑定書附卷可稽，及其用以盛裝
    海洛因之包裝袋，因與該管制毒品在物理上無法析離，爰併
    依毒品危害防制條例第18條第1 項前段之規定，沒收銷燬之
    。至供鑑驗用罄之毒品既已滅失，自無庸予以宣告沒收銷燬
    。另扣案之注射針筒2 支，均為被告所有分別供本件先後兩
    次犯罪所用，其中1 支被告於檢察官偵查中，業已為拋棄所
    有之意思表示（見97年度毒偵字第1487號第5 頁），已非屬
    被告所有之物，本院爰不予以諭知沒收，另1 支則依刑法第
    38條第1 項第2 款規定予以宣告沒收之。
據上論斷，應依刑事訴訟法第273 條之1 第1 項、第299 條第1
項前段，毒品危害防制條例第10條第1 項、第18條第1 項前段，
刑法第11條、第47條第1 項、第51條第5 款、第38條第1 項第2
款，判決如主文。
中    華    民    國    98    年    6     月    30    日
                  刑事第三庭          法  官  戰諭威
以上正本證明與原本無異。
如不服本判決應於收受判決後10日內向本院提出上訴書狀，並應
敘述具體理由；其未敘述上訴理由者，應於上訴期間屆滿後20日
內向本院補提理由書 (均須按他造當事人之人數附繕本)「 切勿
逕送上級法院」。
中    華    民    國    98    年    6     月    30    日
                                      書記官  陳佳宏
附錄本案論罪科刑法條：
毒品危害防制條例第10條
施用第一級毒品者，處6 月以上5 年以下有期徒刑。
施用第二級毒品者，處3 年以下有期徒刑。


司法院資訊處製作；財團法人民間司法改革基金會備份。
